【裁判字號】    95,交聲更,16
【裁判日期】    951031
【裁判案由】    違反道路交通管理處罰條例
【裁判全文】
臺灣桃園地方法院交通事件裁定        95年度交聲更字第16號
原處分機關  交通部公路總局新竹區監理所桃園監理站
異  議  人
即受處分人  甲○○
上列異議人即受處分人因違反道路交通管理處罰條例案件，不服
交通部公路總局新竹區監理所桃園監理站於中華民國95年4 月17
日以桃監裁罰字第裁52-AEB553222號違反道路交通管理事件裁決
書所為之處分，聲明異議，經本院於95年8 月23日以95年度交聲
字第221 號裁定駁回後，異議人提起抗告，茲臺灣高等法院於95
年9 月29日以95年度交抗字第779 號裁定撤銷發回本院，本院裁
定如下：
    主  文
原處分撤銷。
甲○○不罰。
    理  由
一、聲明異議意旨略以：異議人甲○○在民國95年3 月9 日當天
    攜帶報考營業小客車登記證相關證件前往臺北市警察局交通
    大隊報考，也順利取得「營業小客車駕駛人講習」報到通知
    單。然而異議人卻在此時才知道臺北市警察局已經對異議人
    開出檢舉通知單，只是臺灣臺北地方法院所為之判決，當時
    之犯罪行為日是在90年10月28日，異議人於94年9 月間已順
    利考照也拿取資格，且在95年3 月9 日換考職業駕照，依照
    交通管理處罰條例之規定，似已超過考照吊銷期效，異議人
    深覺權益受損，為此聲明異議。
二、按行為後法律或自治條例有變更者，適用行政機關最初裁處
    時之法律或自治條例；但裁處前之法律或自治條例有利於受
    處罰者，適用最有利於受處罰者之規定，行政罰法第5 條定
    有明文，本件依行政罰法第5 條規定，自應適用行政機關最
    初裁處時之法律，即95年7 月1 日公布修正施行前道路交通
    管理處罰條例之規定論處，先予敘明。次按營業小客車駕駛
    人，在執業期中，犯竊盜、詐欺、贓物、妨害自由或刑法第
    230 條至第236 條各罪之一，經第一審法院判決有期徒刑以
    上之刑後，吊扣其營業小客車執業登記證。其經法院判決有
    期徒刑以上之刑確定者，吊銷其營業小客車執業登記證及駕
    駛執照，修正前道路交通管理處罰條例第37條第3 項定有明
    文。又汽車駕駛人，曾依第37條第3 項之規定吊銷駕駛執照
    者，3 年內不得考領駕駛執照，修正前同條例第67條第2 項
    亦有明文規定。
三、經查，本件異議人原考領有職業駕駛執照，89年6 月1 日取
    得營業小客車駕駛人執業登記證，其於90年10月28日之執業
    期間，因恐嚇翁啟發而危害翁啟發安全之行為，經臺灣臺北
    地方法院以91年度簡字第1535號判決判處異議人有期徒刑3
    月確定等情，為異議人所不爭執，並有臺北市政府警察局95
    年3 月15日北市警交字第09531609300 號函1 紙、臺灣臺北
    地方法院91年度簡字第1535號刑事判決書、臺灣臺北地方法
    院檢察署檢察官90年度偵字第23163 號聲請簡易判決處刑書
    、臺灣高等法院被告前案紀錄表各1 份在卷可考，且刑法第
    305 條之恐嚇罪，亦屬刑法第26章妨害自由罪章之犯罪，堪
    認異議人確於營業小客車執業期中，因犯妨害自由罪，經法
    院判決有期徒刑以上之刑確定無訛。異議人雖以前詞置辯，
    惟查，修正前道路交通管理處罰條例第90條第1 項前段固規
    定：「違反本條例之行為，自行為成立之日起；行為有連續
    或繼續之狀態者，自行為終了之日起，逾三個月不得舉發。
    」，但修正前同條例第37條第3 項之處分，屬資格之剝奪，
    僅需營業小客車駕駛人在執業期中具備前揭消極條件者，即
    應喪失繼續以駕駛營業小客車為業之資格，與修正前同條例
    第90條第1 項所指之「違反本條例之行為」，係針對駕駛人
    有違反交通法規之具體行為（如：超速行駛、闖紅燈、高速
    公路行駛路肩等）不同，尚無上開條項「逾三個月不得舉發
    」規定之適用。從而，臺北市政府警察局於95年3 月13日以
    北市警交大字第AEB553222 號舉發違反道路交通管理事件通
    知單舉發異議人具有上開消極條件，自無逾期舉發之問題。
四、按計程車駕駛人，在執業期中，犯竊盜、詐欺、贓物、妨害
    自由或刑法第230 條至第236 條各罪之一，經第一審法院判
    決有期徒刑以上之刑後，吊扣其執業登記證。其經法院判決
    有期徒刑以上之刑確定者，廢止其執業登記，並吊銷其駕駛
    執照；汽車駕駛人，曾依第29條第4 項、第30條第3 項、第
    35條第3 項前段、第4 項前段、第37條第3 項、第43條、第
    61條第1 項第3 款、第4 款後段規定吊銷駕駛執照者，三年
    內不得考領駕駛執照，道路交通管理處罰條例第37條、第
    67條第2 項前段固有明文，惟依交通部77年10月12日交路（
    77）字第027182號函按「道路交通管理處罰條例」第37條第
    3 項之規定，營業小客車駕駛人在執業期中犯竊盜贓物罪經
    宣告緩刑或易科罰金者，雖免吊銷其執業登記證及駕駛執照
    ，然若經依『戡亂時期竊盜犯、贓物犯保安處分條例』第8
    條之規定免其刑之執行者，與首揭規定之緩刑或易科罰金不
    同，仍應吊銷其執業登記證與駕駛執照。依上開函示說明，
    營業小客車駕駛人在執業期中犯道路交通管理處罰條例第37
    條第3 項所列各罪，雖經法院判決有期徒刑以上之刑確定，
    惟如併受緩刑之宣告者，即無該條項之適用。
五、復查，異議人前因恐嚇案件，經臺灣臺北地方法院於91年5
    月14日以91年度簡字第1535號判決判處有期徒刑3 月，如易
    科罰金，以銀元300 元折算1 日，緩刑3 年確定，並於異議
    人於95年3 月9 日重新報考駕駛執照時，緩刑期滿未經撤銷
    ，上開刑之宣告已失期效力，此有上開判決書、臺灣高等法
    院被告前案紀錄表各1 份在卷為憑，揆諸前開說明，異議人
    自無道路交通管理處罰條例第37條第3 項之適用。從而，原
    處分機關疏未注意，逕依上開規定、同條例第67條第2 項之
    規定，為異議人吊銷其駕駛執照，三年內禁考之處分，核與
    上開規定、函示意旨不符，自有違誤，依上說明，應由本院
    將原處分撤銷，並另為裁定。綜上，本件異議為有理由，爰
    裁定如主文。
據上論斷，應依道路交通管理處罰條例第87條第2 項、道路交通
案件處理辦法第20條前段，裁定如主文。
中    華    民    國    95    年    10    月    31    日
                  交通法庭  法  官  陳心婷
以上正本證明與原本無異
如不服本裁定應於送達後5日內向本院提出抗告狀。
                            書記官  陳青瑜
中    華    民    國    95    年    11    月    10    日


司法院資訊處製作；財團法人民間司法改革基金會備份。
